【裁判字號】    99,上訴,1108
【裁判日期】    990531
【裁判案由】    偽造文書等
【裁判全文】
臺灣高等法院刑事判決                99年度上訴字第1108號
上  訴  人  臺灣臺北地方法院檢察署檢察官
上  訴  人
即  被  告  丁○○
選任辯護人  林辰彥律師
            林傳哲律師
            謝玉玲律師
上  訴  人
即  被  告  丙○○
上列上訴人等因被告等偽造文書等案件，不服臺灣臺北地方法院
九十七年度訴字第一六０四號，中華民國九十八年十二月三十一
日第一審判決（起訴案號：臺灣臺北地方法院檢察署九十六年度
偵字第一一一七五號），提起上訴，本院判決如下：
    主  文
原判決撤銷。
丙○○共同意圖為自己不法之所有，以詐術使人將本人之物交付
，處有期徒刑捌月，減為有期徒刑肆月，如易科罰金，以銀元參
佰元即新臺幣玖佰元折算壹日。
丁○○行使偽造私文書，足以生損害於他人，處有期徒刑拾月，
減為有期徒刑伍月，如易科罰金，以銀元參佰元即新臺幣玖佰元
折算壹日。
    事  實
一、緣丙○○經由友人介紹而結識乙○○，因而得知乙○○所代
    表之設址於苗栗縣竹南鎮○○路九十三之四號「大鼎建設有
    限公司」（下稱「大鼎公司」）於民國九十四年四月間（原
    審判決誤載為九十年四月間）因投標工程資格需要，須有財
    力新臺幣（下同）五億元之證明，詎丙○○、甲○○（另案
    由臺灣高等法院高雄分院於九十八年八月三十一日以九十八
    年度上訴字第二一二號判處有期徒刑一年四月，減為有期徒
    刑八月，現上訴於最高法院）竟共同意圖為自己不法所有而
    基於詐欺取財之犯意聯絡，推由丙○○於九十四年四月十五
    日與「大鼎公司」代表乙○○於臺北市○○街二二八公園對
    面之「星巴克咖啡店」內簽訂協議書，而由丙○○向乙○○
    詐稱有其背後有臺灣銀行之人員可以取得五億元之存款餘額
    證明書，約定由乙○○提供「大鼎公司」臺灣銀行存摺、公
    司大小章予丙○○，再由丙○○與其背後之臺灣銀行人員將
    五億元存入前揭帳號以取得五億元存款餘額證明書及存款簿
    內外頁影本予乙○○，「大鼎公司」願給付三百五十萬元予
    丙○○，並於協議書內約定付款方式為「大鼎公司」先付訂
    金一百萬元、丙○○於交付存款餘額證明書正本時再給付二
    百萬元、迨丙○○與其背後之臺灣銀行人員於轉出五億元後
    返還「大鼎公司」臺灣銀行存摺及公司大小章予「大鼎公司
    」時給付尾款五十萬元，致乙○○不疑有他，當場先給付訂
    金十萬元予丙○○，丙○○則交付金額二百萬元之本票及其
    身分證予乙○○以資擔保，其後乙○○即陸續陷於錯誤，依
    協議書之約定於九十四年四月十七日，於前揭「星巴克咖啡
    店」交付四十萬元，另於九十四年四月十八日亦於「星巴克
    咖啡店」，再交付五十萬元予丙○○以補充訂金一百萬元，
    乙○○並於當日依約交付「大鼎公司」存入一千元開戶之「
    臺灣銀行」帳號000000000000號帳戶存摺及「
    大鼎公司」大小章予丙○○，而丙○○於收受一百萬元後，
    因無法依協議書之約定於九十四年四月十九日交付存款餘額
    證明書予乙○○，雖曾向乙○○表達反悔之意而願退回前述
    一百萬元訂金，然乙○○並不同意而要求丙○○仍應依約履
    行，否則應賠償本票上之金額二百萬元予乙○○。直至九十
    四年四月二十二日，丙○○帶同甲○○與乙○○相約於臺北
    市○○○路「臺灣銀行」營業部附近之咖啡廳，丙○○即向
    乙○○佯稱甲○○係「臺灣銀行」裡面之人員，現已將五億
    元存入「大鼎公司」之「臺灣銀行」帳號00000000
    0000號帳戶內，並推由甲○○交付一張表示係「五億元
    存款餘額證明」之紙類予乙○○（上開紙類卷內無資料可查
    ，無從證明係屬刑法上所謂之文書），使乙○○信以為真，
    旋依協議書之約定交付「國泰世華商業銀行屏東分行」票號
    ＹＢ0000000號面額五十萬元支票一張及現金一百五
    十萬元予丙○○簽收，丙○○、甲○○即共同以此方法而向
    乙○○詐得三百萬元。
二、由於丙○○、甲○○雖於九十四年四月二十二日交付一張表
    示係「五億元存款餘額證明」之紙類予乙○○以詐得前述三
    百萬元，然二人均知悉乙○○欲取得五億元之存款餘額證明
    明係要用以供作投標工程使用，恐事跡敗露，擬以其他方法
    取得「大鼎公司」之「臺灣銀行」帳號000000000
    000號帳戶內五億元存款餘額證明書以換回前述交付予乙○○之紙類，遂經由從事房地產買賣之朱天佑再經由黃慶增
    輾轉結識自稱為「富加集團」之代表丁○○，而丁○○於得
    知甲○○亟需要五億元之存款餘額證明書後，復萌生意圖為
    自己不法所有之詐欺取財及行使偽造私文書之犯意，旋由丁○○向甲○○表示其代表之集團有能力可以取得五億元之存
    款餘額證明書，惟其代價為二百五十萬元，經甲○○應允後
    ，二人隨即於九十四年四月二十六日由丁○○代表「富加集
    團」、甲○○代表「大鼎公司」，於設址於臺北市中山區○○○路○段一四九號七樓「中天國際法律事務所」內，在不
    知情之律師鄭懷君見證下，簽立合約書，約定由丁○○負責
    交付存入「大鼎公司」之「臺灣銀行」帳號0000000
    00000號帳戶內五億元存款餘額證明書予甲○○，致甲○○誤信丁○○確有能力取得前述五億元存款餘額證明書，
    因而陷於錯誤，甲○○除於訂約當日交付一百萬元訂金予丁○○外，另交付「大鼎公司」之「臺灣銀行」帳號0000
    00000000號帳戶存摺與公司大小章，並約定於九十
    四年四月二十八日由丁○○在設址於臺北市○○○路○段一
    二０號「臺灣銀行營業部」大廳交付五億元存款餘額證明書
    、存入五億元至「大鼎公司」「臺灣銀行」帳號00000
    0000000號帳戶內之存摺內、外頁彩色影本，且返還
    「大鼎公司」之「臺灣銀行」帳號00000000000
    0號帳戶存摺、公司大小章予甲○○後，甲○○再將一百五
    十萬元尾款交付予丁○○。丁○○隨即於九十四年四月二十
    六日後迄九十四年四月二十八日間之某日時，在不詳地點，
    以不詳之方式偽造內容為：戶名「大鼎公司」、帳號000
    000000000號帳戶、申請日期九十四年四月二十七
    日、截止日期九十四年四月二十九日、存款餘額五億一千元
    、申請用途為財力證明之偽造臺灣銀行營業部九十四年四月
    二十七日存款餘額證明書，並以不詳方式偽造「臺灣銀行營
    業部戳章」及「陳世卿」印文，及偽造「臺灣銀行營業部（
    一）９４．４．２７」之圓戳於前揭偽造之臺灣銀行營業部
    九十四年四月二十七日存款餘額證明書上，另以不詳方式偽
    造「大鼎公司」之「臺灣銀行」帳號0000000000
    00號帳戶於九十四年四月二十七日存入五億元之存摺彩色
    影印內頁，用以表示係由「臺灣銀行營業部」於九十四年四
    月二十七日出具「大鼎公司」之「臺灣銀行」帳號0000
    00000000號帳戶內確有五億一千元之存款餘額，且
    「大鼎公司」之「臺灣銀行」帳號00000000000
    0號帳戶存摺內確有於九十四年四月二十七日存入五億元之
    二份私文書，而丁○○於偽造完畢後即於九十四年四月二十
    八日將上開偽造之臺灣銀行營業部九十四年四月二十七日存
    款餘額證明書、偽造「大鼎公司」之「臺灣銀行」帳號00
    0000000000號帳戶存摺彩色影印內頁連同並非偽
    造之「大鼎公司」之「臺灣銀行」帳號000000000
    000號帳戶存摺彩色影印正面，在「臺灣銀行營業部」大
    廳交付予甲○○而行使，足以生損害於臺灣銀行、「大鼎公
    司」、甲○○、丙○○等人對「大鼎公司」之「臺灣銀行」
    帳號000000000000號帳戶內存款認識之正確性
    ，同時亦使甲○○不疑有他，原應依約給付一百五十萬元予
    丁○○，然由於丁○○並將「大鼎公司」之「臺灣銀行」帳
    號000000000000號帳戶存摺及「大鼎公司」公
    司大小章返還予甲○○，甲○○僅交付一百三十萬元予丁○○，待丁○○返還前揭「大鼎公司」物件後，再交付餘款二
    十萬元，總計丁○○前後以此方式向甲○○、丙○○詐得二
    百三十萬元。甲○○於九十四年四月二十八日取得前揭偽造
    之臺灣銀行營業部九十四年四月二十七日存款餘額證明書、
    偽造之「大鼎公司」之「臺灣銀行」帳號00000000
    0000號帳戶存摺彩色影印內頁後，即將上開偽造之臺灣
    銀行營業部九十四年四月二十七日存款餘額證明書影印並於
    「陳世卿」印文及「臺灣銀行營業部（一）９４．４．２７
    」之圓戳上打，再將前揭影印之偽造臺灣銀行營業部九十
    四年四月二十七日存款餘額證明書交付予丙○○要求丙○○
    將前揭影本轉交予乙○○，並通知乙○○於翌日碰面以換回
    丙○○、甲○○二人先前於九十四年四月二十二日交付予乙○○表示係「五億元存款餘額證明」之紙類，迨九十四年四
    月二十九日，丙○○、甲○○、乙○○三人即在臺北市○○
    街之「丹堤咖啡店」碰面後，丙○○、甲○○即以先前交付
    予乙○○該份「五億元存款餘額證明」之紙類不清為由，另
    交付前揭由丁○○所偽造之臺灣銀行營業部九十四年四月二
    十七日存款餘額證明書、偽造「大鼎公司」之「臺灣銀行」
    帳號000000000000號帳戶存摺彩色影印內頁及
    並非偽造之「大鼎公司」之「臺灣銀行」帳號000000
    000000號帳戶存摺彩色影印正面予乙○○，以換回前
    揭九十四年四月二十二日交付予乙○○「五億元存款餘額證
    明」之紙類。
三、其後因丙○○、甲○○雖依約交付前揭存款餘額證明書及存
    摺內外頁彩色影印本予乙○○，然「大鼎公司」之「臺灣銀
    行」帳號000000000000號帳戶存摺與公司大小
    章皆未返還予乙○○，致「大鼎公司」無法投標工程，乙○○乃持續找甲○○要求其返還前揭存摺及印章，由於丁○○
    迄未返還前揭「大鼎公司」之「臺灣銀行」帳號00000
    0000000號帳戶存摺與公司大小章予甲○○，為使乙○○相信確有五億元存入「大鼎公司」之「臺灣銀行」帳號
    000000000000號帳戶內，甲○○復單獨基於行
    使偽造私文書之犯意，於九十四年五月二十二日，在臺北市
    ○○○路「臺灣銀行」營業部附近之咖啡廳，由甲○○獨自
    一人私下交付一份偽造之九十四年二十一日臺灣銀行九十四
    年四月二十七日至九十四年五月三日之存款餘額：ＮＴ＄五
    億一千萬之文書予乙○○（此部分尚乏證據證明丙○○、丁○○有共同之犯意聯絡，詳後述）而行使，亦足生損害於臺
    灣銀行營業部、「大鼎公司」、、乙○○對「大鼎公司」「
    臺灣銀行」帳號000000000000號帳戶內存款認
    識之正確性。嗣於九十四年六月十日，乙○○因認為何甲○○無法返還「大鼎公司」之「臺灣銀行」帳號000000
    000000號帳戶存摺與公司大小章，覺得事有蹊蹺，乃
    親至「臺灣銀行營業部」查證，始發現「大鼎公司」之前揭
    「臺灣銀行」帳號000000000000號帳戶內僅有
    原先開戶時所存入之一千元，從未有五億元現金存入，遂知
    悉遭詐騙，乃具狀對丙○○、甲○○提出告訴，嗣檢察官於
    偵查後發現前述偽造之臺灣銀行營業部九十四年四月二十七
    日存款餘額證明書及「大鼎公司」之「臺灣銀行」帳號00
    0000000000號帳戶存摺彩色影印內頁係丁○○所
    提供，並對丁○○簽分偵辦而悉上情。
四、案經被害人「大鼎公司」訴請臺灣高雄地方法院檢察署檢察
    官呈請臺灣高等法院檢察署檢察長令轉臺灣臺北地方法院檢
    察署檢察官偵查，暨臺灣臺北地方法院檢察署檢察官簽分後
    偵辦。
    理  由
壹、證據能力部分：
一、被告丁○○不利於己之供述部分：
    按被告之自白，非出於強暴、脅迫、利誘、詐欺、疲勞訊問
    、違法羈押或其他不正之方法，且與事實相符者，得為證據
    ，刑事訴訟法第一百五十六條第一項定有明文。查本件被告
    丁○○於臺灣高等法院高雄分院審理時、本院準備程序及審
    理中所為不利於己之供述，被告丁○○及其辯護人於本院審
    理時皆表示：對於被告丁○○之前所言，沒有意見，同意作
    為證據等語（詳本院九十九年五月十九日審判筆錄第二五頁
    ），是被告丁○○於臺灣高等法院高雄分院審理時、本院準
    備程序及審理中所為不利於己之供述部分自得作為證據。
二、證人朱天佑、鄭懷君於檢察事務官詢問中之陳述部分：
    按被告以外之人於審判外之言詞或書面陳述，除法律有規定
    者外，不得作為證據，刑事訴訟法第一百五十九條第一項定
    有明文；同法第一百五十九條之五規定被告以外之人，於審
    判外之陳述，雖不符前四條（指第一百五十九條之一至第一
    百五十九條之四）之規定，而經當事人於審判程序同意作為
    證據，法院審酌該言詞陳述或書面陳述作成時之情況，認為
    適當者亦得為證據。而所謂「審酌該陳述作成時之情況，認
    為適當」者，係指依各該審判外供述證據製作當時之過程、
    內容、功能等情況，是否具備合法可信之適當性保障，加以
    綜合判斷而言（詳最高法院九十四年度台上字第三二七七號
    判決意旨、第五八三０號判決意旨）。查證人朱天佑、鄭懷
    君於檢察事務官詢問時之陳述，雖屬傳聞證據，惟當事人即
    被告丙○○、丁○○及其辯護人於本院審判期日中（詳本院
    九十九年五月十九日審判筆錄第十四頁）當庭表示同意作為
    證據而不予爭執，本院審酌結果，認上開證據資料製作時之
    情況，尚無違法不當及證明力明顯過低之瑕疵，亦認為以之
    作為證據應屬適當。揆諸前開規定，爰依刑事訴訟法第一百
    五十九條之五規定，認前揭證人朱天佑、鄭懷君於檢察事務
    官詢問中之筆錄有證據能力。
三、證人甲○○於審理時未經具結之陳述部分：
    按「刑事訴訟法第一百五十八條之三規定：『證人、鑑定人
    依法應具結而未具結者，其證言或鑑定意見，不得作為證據
    。』所謂『依法應具結而未具結者』，係指檢察官或法官依
    刑事訴訟法第一百七十五條之規定，以證人身分傳喚被告以
    外之人（證人、告發人、告訴人、被害人、共犯或共同被告
    ）到庭作證，或雖非以證人身分傳喚到庭，而於訊問調查過
    程中，轉換為證人身分為調查時，此時其等供述之身分為證
    人，則檢察官、法官自應依本法第一百八十六條有關具結之
    規定，命證人供前或供後具結，其陳述始符合第一百五十八
    條之三之規定，而有證據能力。若檢察官或法官非以證人身
    分傳喚而以告發人、告訴人、被害人或共犯、共同被告身分
    傳喚到庭為訊問時（例如刑事訴訟法第七十一條、第二百十
    九條之六第二項、第二百三十六條之一第一項、第二百四十
    八條之一、第二百七十一條第二項、第二百七十一條之一第
    一項），其身分既非證人，即與『依法應具結』之要件不合
    ，縱未命其具結，純屬檢察官或法官調查證據職權之適法行
    使，當無違法可言。而前揭不論係本案或他案在檢察官面前
    作成未經具結之陳述筆錄，係屬被告以外之人於偵查中向檢
    察官所為之陳述，本質上屬於傳聞證據，基於保障被告在憲
    法上之基本訴訟權，除該被告以外之人死亡、身心障礙致記
    憶喪失或無法陳述、滯留國外或所在不明而無法傳喚或傳喚
    不到、或到庭後拒絕陳述等情形外，如已經法院傳喚到庭具
    結而為陳述，並經被告之反對詰問，前揭非以證人身分而在
    檢察官面前未經具結之陳述筆錄，除顯有不可信之情況者外
    ，得為證據，並應於判決內敘明其符合傳聞證據例外之理由
    ；又前揭非以證人之身分在審判中之陳述筆錄，倘該被告以
    外之人已經法院以證人身分傳喚到庭並經具結作證，且由被
    告為反對詰問，或有前揭傳喚不能或詰問不能之情形外，該
    未經具結之陳述筆錄因屬審判上之陳述，自有證據能力；若
    係在另案法官面前作成之陳述筆錄，本質上亦屬傳聞證據，
    自得依本法第一百五十九條之一第一項之規定，認有證據能
    力。不能因陳述人未經具結，即一律適用本法第一百五十八
    條之三之規定，排除其證據能力。」（詳最高法院九十六年
    度台上字第三五二七號判決意旨）。查證人甲○○於臺灣高
    雄地方法院、臺灣高等法院高雄分院審理中所為供述之內容
    ，雖未經具結，惟法官當時係以被告之身分傳喚而為訊問，
    則甲○○於當時於審理時其身分既非證人，即與依法應具結
    之要件不合，縱未命其具結，純屬法官調查證據職權之適法
    行使，當無違法可言，上開陳述本質上雖屬於傳聞證據，惟
    本院已經依法對甲○○以證人身分到庭具結而為陳述（詳本
    院九十九年五月十九日審判筆錄第三頁至第八頁），並經被
    告丙○○、被告丁○○及其辯護人對之進行交互詰問，則前
    揭非以證人身分而在檢察官面前未經具結之陳述筆錄，並無
    顯不可信之情況，揆諸前揭說明，自有證據能力。
四、末按刑事訴訟法第一百五十九條之五第一項「被告以外之人
    於審判外之陳述，雖不符前四條之規定，而經當事人於審判
    程序同意作為證據，法院審酌該言詞陳述或書面陳述作成時
    之情況，認為適當者，亦得為證據」。查本判決下列所引用
    之各該被告以外之人於審判外之陳述（含書面陳述），雖屬
    傳聞證據，惟當事人即被告丙○○、被告丁○○及其辯護人
    於本院審判期日中（詳本院九十九年五月十九日審判筆錄第
    十一頁至第二五頁）均表示同意作為證據而不予爭執，本院
    經審酌各該審判外之證據製作當時之過程、內容、功能等情
    況，認均具備合法可信之適當性保障，經綜合判斷後，認均
    具有證據能力而得作為證據。
貳、實體部分：
一、被告丙○○部分：
    訊據被告丙○○固坦承經友人介紹認識乙○○，因而得知乙○○所代表之「大鼎公司」於九十四年四月間因投標工程需
    要，須有五億元之存款證明，因而於九十四年四月十五日在
    甲○○亦知情之情況下，由被告丙○○於「星巴克咖啡店」
    與乙○○簽立協議書，約定由被告丙○○取得五億元存款餘
    額證明書予乙○○，乙○○則應交付三百五十萬元予被告丙○○，乙○○因而陸續於九十四年四月十五日簽約當日交付
    十萬元，迄九十四年四月十八日前陸續再收受四十萬元、五
    十萬元，總計一百萬元訂金，乙○○並交付「大鼎公司」存
    摺及公司大小章予被告丙○○，被告丙○○簽立二百萬元本
    票及交付身分證乙○○，嗣因無法依協議書之約定於九十四
    年四月十九日取得五億元存款餘額證明書予乙○○，曾向乙○○表示不欲繼續，然乙○○拒絕要求繼續承作否則應依本
    票上之金額賠償，且其後因甲○○向丙○○表示已另外覓得
    被告丁○○所代表之「富加集團」可取得五億元存款餘額證
    明書後，知悉甲○○與被告丁○○在「中天國際法律事務所
    」簽約，且有於九十四年四月二十八日交付存款餘額證明書
    之影本等情（詳本院九十九年四月十二日準備程序筆錄第三
    頁稱：「九十四年四月十五日有在台北市中正區台北火車站
    前的咖啡廳有與大鼎公司代表乙○○碰面，當時乙○○要取
    得五億元現金存款證明，我有與他簽了協議書但是後來沒有
    成立，協議書的內容就是如果我有湊得五億元的現金存款，
    則大鼎公司願意給付三百五十萬元，所以我在四月十五日有
    先收十萬元的訂金。在九十四年四月十八日於台北市火車站
    前的咖啡廳乙○○有交給我大鼎公司的存摺、大小印章，他
    分作兩次有交九十萬元給我，時間是在四月十五、十六日，
    地點也是在火車站前的咖啡廳，我開二百萬元本票及我的身
    分證給乙○○押著。」等語、本院九十九年五月十九日審判
    筆錄第二八頁稱：「甲○○有交彩色的餘額證明、存摺影本
    給乙○○，時間是在九十四年四月二十八日。九十四年四月
    二十八日甲○○拿來的時候，地點是開封街的丹堤咖啡廳，
    我因為要拿回本票與身分證，所以那天是乙○○、甲○○互
    相交付存款餘額證明以及現金及支票，我有在場，因為我要
    拿回本票、身分證，後來當天乙○○有還給我本票、身分證
    。」等語），惟矢口否認有何詐欺取財之犯行，辯稱：我並
    沒有在九十四年四月二十二日，帶同甲○○與乙○○相約於
    「臺灣銀行」營業部附近之咖啡廳碰面，也沒有向乙○○說
    稱甲○○是「臺灣銀行」裡面之人員，現已將五億元存入「
    大鼎公司」之帳戶內，當天甲○○也沒有交付一張表示係「
    五億元存款餘額證明」之紙類給乙○○，因為當時甲○○根
    本沒有錢可以現金入帳，所以甲○○本開不出來，所以乙○○也沒有在九十四年四月二十二日交付發票日九十四年六月
    二十一日「國泰世華商業銀行屏東分行」票號ＹＢ0000
    000號面額五十萬元支票一張及現金一百五十萬元給我簽
    收，那五十萬元支票及一百五十萬元現金，是在九十四年四
    月二十八日才由乙○○交付予甲○○，甲○○當天有交付一
    份臺灣銀行營業部九十四年四月二十七日存款餘額證明書及
    「大鼎公司」存摺內外頁給乙○○云云（詳本院九十九年五
    月三日準備程序筆錄第四頁稱：「（問：你在四月二十二日
    有沒有與甲○○在台北火車站的咖啡廳將存款證明交給乙○○？）沒有。甲○○根本沒有錢可以現金入帳，所以他根本
    開不出來。」等語、本院九十九年五月十九日審判筆錄第二
    七頁稱：「．．甲○○說四月二十一日沒有作成，因為甲○○沒有辦法借錢到大鼎建設公司的帳上，所以開不出餘額證
    明，我盯著他一定要有錢才能作，四月二十一日我與乙○○
    約在二二八公園見面，我帶著乙○○去找甲○○，我告訴乙○○那個人就是甲○○，要乙○○找甲○○，甲○○將一百
    萬元還給我，乙○○堅持不肯收，要我繼續幫他借錢，我要
    賠償乙○○，他也不收，．．」等語）。然查：
（一）前揭九十四年四月十五日起迄九十四年四月十八日止，被
      告丙○○分三次向乙○○取得十萬元、四十萬元、五十萬
      元總計一百萬元之訂金，而乙○○因而交付「大鼎公司」
      存摺及公司大小章予被告丙○○之事實，此據被告丙○○
      供明在卷，核與證人乙○○結證之情節相符，並有乙○○
      與被告丙○○於九十四年四月十五日所簽立協議書上每次
      付款情形之記錄（詳偵字第一一一七五號卷第一六頁，載
      付訂金十萬元，四月十八日付五十萬元，四月十八日訂金
      補足新臺幣一百萬元）在卷可稽，而依雙方協議書之約定
      ，被告丙○○應於九十四年四月十九日交付五億元存款餘
      額證明書，然因甲○○無法借錢匯入「大鼎公司」之帳戶
      ，故無法依約開立五億元存款餘額證明書予乙○○等情，
      亦據被告丙○○供承在卷，核與證人乙○○證述之情節一
      致，足證被告丙○○於九十四年四月十八日已向乙○○所
      代表之「大鼎公司」收取一百萬元，然無法依協議書之約
      定於九十四年四月十九日交付五億元之存款餘額證明書予
      乙○○所代表之「大鼎公司」乙節，應可認定。
（二）九十四年四月二十二日，被告丙○○帶同甲○○與乙○○
      相約於臺北市○○○路「臺灣銀行」營業部附近之咖啡廳
      ，被告丙○○即向乙○○佯稱甲○○係「臺灣銀行」裡面
      之人員，現已將五億元存入「大鼎公司」之「臺灣銀行」
      帳號000000000000號帳戶內，並由甲○○交
      付一張表示係「五億元存款餘額證明」之紙類予乙○○，
      乙○○因此乃依協議書之約定於九十四年四月二十二日交
      付發票日九十四年六月二十一日「國泰世華商業銀行屏東
      分行」票號ＹＢ0000000號面額五十萬元支票一張
      及現金一百五十萬元予被告丙○○簽收之事實：
  １、業據證人乙○○多次於法院審理時結證在卷（詳高雄地院
      訴字第一二一三號影卷第三九至四三頁稱：「（問：總共
      給少錢？）．．．丙○○說甲○○是臺灣銀行的人，四月
      二十二日交付一百五十萬現金，再加上支票五十萬。．．
      （問：甲○○有無跟你說他是臺灣銀行的人？）沒有。但
      丙○○在咖啡廳簽合約時，就這麼說，當時甲○○也在場
      ，沒有說什麼。．．．（問：協議書右上角的字何人所寫
      ？）丙○○寫的，不是我寫的。（問：右上角寫的一、二
      、三、四，下面寫四月二十二日，是否四月二十二日才寫
      的？）是的。（問：四月二十二日丙○○拿了一百五十萬
      元現金、五十萬元支票，有無交給你存款證明？）錢是甲○○拿的，叫丙○○簽收。甲○○有拿第一份存款證明給
      我。（問：四月二十二日在哪裡簽收交款？）在臺北臺灣
      銀行總行附近的咖啡廳。（問：幾人在場？）我、甲○○
      、丙○○。．．（問：你說四月二十二日甲○○有拿存款
      證明，有何證明？）在合約上的簽收，他如果沒有拿給我
      ，我也不會給他錢。．．．四月十八日的訂金一百萬元是
      交給丙○○，當時只有丙○○跟我。另外的一百五十萬交
      給被告（即甲○○），被告叫丙○○簽收在合約協議書上
      。（問：交付你所謂偽造的存款證明時，被告是否都在場
      ？）是的。都是他拿出來的。」等語、高雄高分院上訴字
      第二一二號影卷第七三頁至第七五頁稱：「我是經過台北
      一個朋友介紹我去認識丙○○，剛開始都是我和丙○○接
      觸，也是我單獨跟丙○○簽約，就是九十四年四月十五日
      在台北火車站對面的咖啡廳簽的，剛開始他是說後面有臺
      灣銀行的經理有夠力，可以幫我們做這個證明，所以我就
      拿一百萬元訂金給他。．．後來二十二日他就帶了甲○○
      出來，這是我第一次和甲○○見面，我就把一百五十萬元
      的現金及五十萬元支票親自拿給甲○○，甲○○就拿證二
      的資金證明給我，後來經過幾天，甲○○說那個資金證明
      不太清楚，所以要換一份，約四月三十日左右，他又把二
      十二日那張換回去，二十二日是第一份，三十日是證二這
      一份，二十七日沒有。．．．（問：日期確定為何？）應
      該是這樣沒有錯。他在二十二日拿第一份給我，約三十日
      左右拿第二份給我，我現在拿出來的就是第二份，第一份
      他拿回去了，二十二日丙○○跟我簽收的了，甲○○拿了
      一百五十萬元還有支票，就是證一的合約書。．．．甲○○是二十二日拿存款餘額證明書時才出面的。」等語、同
      卷第一五二頁至第一五五頁稱：「（問：四月二十二日在
      台北火車站前的某咖啡廳，甲○○、丙○○有無交付偽造
      的存款證明給你？）有，他簽收就是四月二十二日，這就
      是甲○○第一次出面，他拿出偽造的證明，我將一百五十
      萬元及五十萬元支票交給甲○○，但是是由丙○○簽收的
      。．．．甲○○第一次出面是在四月二十二日，甲○○拿
      走了一百五十萬元及五十萬元的支票，他們交給我第一次
      的資金證明．．」等語、同卷第二一二頁至第二一二頁背
      面稱：「這是那天我拿一百五十萬元給甲○○，丙○○也
      在場，我錢給甲○○，丙○○當然要跟我簽收，當時我的
      正本沒有帶，丙○○就寫一寫之後拿去影印，我就要求他
      要押日期，大家蓋個手章，這樣才算數，所以那天丙○○
      的動作就是如此，所以左上方才有註記乙方所有．．．（
      問：右上角四月二十二日這幾個字是誰寫的？）丙○○，
      丙○○跟我簽收的，當然是丙○○寫的。」等語、訴字第
      一六０四號卷第四八頁背面至第五二頁稱：「丙○○帶甲○○來的時候，有帶第一份  的資金證明，應該上面有記
      載、簽收，我當時也有給一百五十萬的現金，訴狀上面有
      寫，現在我記不太清楚。（問：是否還有第二份資金證明
      ？）有，也都是跟丙○○拿的，因為是丙○○直接跟我簽
      約，丙○○跟我說甲○○是臺灣銀行裡面的主管，所以丙○○帶甲○○來，拿著存款餘額證明，我就付現金給他們
      。．．．（問：在九十四年四月二十一日你有沒有要求丙○○約甲○○見面？）沒有，我又不認識甲○○，我怎麼
      可能要求丙○○約甲○○見面，那是因為丙○○跟我說甲○○是台灣銀行的主管。（問：你後來有無跟甲○○見到
      面？）有，就是拿第一次資金  證明正本的時候，有跟甲○○見到面，甲○○跟我收錢。我從頭到尾只有告甲○○
      跟丙○○，因為是他們兩人拿錢的，其他人我又不認識。
      ．．．甲○○是第一次拿文件影本時，甲○○才出現，丙○○當時說甲○○是臺灣銀行的主管，都是利用中午休息
      時間出來，甲○○沒有拿名片給我看。」等語。
  ２、佐以被告丙○○與乙○○所簽立九十四年四月十五日協議
      書（詳偵字第一一一七五號卷第十六頁），其上亦記載內
      容為：．．３、甲方付一百五十萬元現金。４、五十萬元
      支票，票號國泰世華行ＹＢ0000000號，四月二十
      二日。
  ３、被告丙○○雖於本院審理時否認有於九十四年四月二十二
      日與乙○○在咖啡廳碰面云云，惟被告丙○○於臺灣高等
      法院高雄分院九十八年六月二十五日審理時以證人身分作
      證時，供承：後來有在九十四年四月二十二日又和乙○○
      在臺北火車站前某咖啡廳見面等語（詳高雄高分院上訴字
      第二一二號影卷第一五四頁至第一五四頁背面）。
    由上可知，依被告丙○○與乙○○所簽立九十四年四月十五
    日協議書之內容，乙○○於收受被告丙○○所交付五億元存
    款餘額證明書時，應交付二百萬元予被告丙○○，又依乙○○所提出前揭於協議書上右上角之附記，九十四年四月二十
    二日交付一百五十萬元現金及五十萬元支票一張予被告丙○○，佐以被告丙○○於臺灣高等法院高雄分院亦坦承有於九
    十四年四月二十二日與乙○○在咖啡廳碰面，而被告丙○○
    亦不否認與甲○○曾收受前揭一百五十萬元現金及五十萬元
    支票等情（僅辯稱：係九十四年四月二十八日所收受），倘
    被告丙○○並未與證人乙○○於九十四年四月二十二日碰面
    ，何以被告丙○○於另案供承有碰面？又倘被告丙○○並未
    於當日交付一張係「五億元存款餘額證明」之紙類予證人乙○○，證人乙○○又怎可能於當日依協議書之約定交付一百
    五十萬元現金及五十萬元支票予被告丙○○，參酌被告丙○○自承直至九十四年四月二十一日甲○○都沒有錢可以匯入
    「大鼎公司」帳戶內無法取得存款餘額證明，然卻於九十四
    年四月二十二日由乙○○處收受前揭一百五十萬元現金及五
    十萬元支票，益徵證人乙○○所述，當日被告丙○○帶同甲○○前來咖啡廳，並向乙○○介紹甲○○係臺灣銀行裡面的
    人員，且由甲○○交付一張表示係「五億元存款餘額證明」
    之紙類予乙○○，致乙○○因此陷於錯誤而交付一百五十萬
    元現金及五十萬元支票予被告丙○○及甲○○各節應為真實
    ，堪以採信，基此，被告丙○○與甲○○明知無法取得五億
    元之存款餘額證明，而向乙○○詐稱可以取得，迄九十四年
    四月二十二日因此向乙○○詐得三百萬元等各節明確，堪以
    認定。
（三）綜上所述，互核以參，被告丙○○所辯並未於九十四年四
      月二十二日與乙○○在咖啡廳碰面，且並未於當日帶同甲○○向乙○○詐得二百萬元，無非事後圖免卸責之詞，不
      足採信，本件事證明確，被告丙○○之詐欺犯行明確，堪
      以認定，應予依法論科。
二、被告丁○○部分：
    訊據被告丁○○固坦承於九十四年四月二十六日代表「富加
    集團」、甲○○代表「大鼎公司」，於設址於臺北市中山區
    ○○○路二段一四九號七樓「中天國際法律事務所」內，在
    律師鄭懷君見證下，簽立合約書，約定由被告丁○○負責交
    付存入「大鼎公司」之「臺灣銀行」帳號00000000
    0000號帳戶內五億元存款餘額證明書予甲○○，其代價
    為二百五十萬元，並於當日由甲○○交付一百萬元訂金予被
    告丁○○，且於九十四年四月二十八日，將如事實欄二所示
    內容之臺灣銀行營業部九十四年四月二十七日存款餘額證明
    書連同「大鼎公司」之「臺灣銀行」帳號00000000
    0000號帳戶存摺彩色影印內頁、「大鼎公司」之「臺灣
    銀行」帳號000000000000號帳戶存摺彩色影印
    正面，在「臺灣銀行營業部」大廳交付予甲○○，並於當日
    取得一百三十萬元等情（詳本院九十九年四月十二日準備程
    序筆錄第四頁稱：「九十六年四月二十六日我有前往中天法
    律事務所，我是與甲○○簽立合約，當天乙○○及丙○○都
    不在，甲○○以大鼎公司名義代表與我簽立借貸資金證明的
    合約，我當時是代表富家集團與對方簽立。我所代表的富家
    集團就是我本身的集團。．．．我有交付臺灣銀行營業部存
    款餘額證明，地點是臺灣銀行總行營業部的大廳，時間是在
    九十四年四月二十八日。我是交給甲○○。這份證明是真的
    ，不是檢察官起訴偽造的，存款餘額證明是真的，我沒有存
    入大鼎公司的存簿裡面，因為大鼎公司與甲○○沒有依照簽
    立的合約履約。」等語、本院九十九年五月十九日審判筆錄
    第二八頁稱：「．．九十四年四月二十八日在台銀總行營業
    部交付存款餘額證明壹張五億一千萬元、台銀存摺正本給甲○○，我有交給甲○○，甲○○如何交，我不清楚。甲○○
    在當天九十四年四月二十八日交一百三十萬元給我，九十四
    年四月二十六日簽約當天，甲○○有先交一百萬元給我。」
    等語），惟矢口否認有何詐欺及行使偽造私文書之犯行，辯
    稱：我交給甲○○的是臺灣銀行營業部九十四年四月二十七
    日存款餘額證明書正本及「大鼎公司」之「臺灣銀行」帳號
    000000000000號帳戶存摺正面與背面彩色影印
    之正本，不是卷附有打的臺灣銀行營業部九十四年四月二
    十七日存款餘額證明書影印本，我並沒有將五億元存入「大
    鼎公司」之「臺灣銀行」帳號000000000000號
    帳戶內，但我所交付的臺灣銀行營業部九十四年四月二十七
    日存款餘額證明書正本是真正的云云（詳本院九十九年四月
    二十八日準備程序筆錄第四頁稱：「．．．存款餘額證明是
    真的，我沒有存入大鼎公司的存簿裡面，因為大鼎公司與甲○○沒有依照簽立的合約履約。」等語、本院九十九年五月
    十九日審判筆錄第八頁稱：「九十四年四月二十八日在臺灣
    銀行總行交給甲○○是三張彩色正本（壹張是餘額證明正本
    ，另外則是大鼎公司存摺的正面、內頁彩色正本）等語。」
    等語）。然查：
（一）被告丁○○於九十四年四月二十六日代表「富加集團」、
      甲○○代表「大鼎公司」，於「中天國際法律事務所」內
      ，在律師鄭懷君見證下，簽立合約書，約定由被告丁○○
      負責交付存入「大鼎公司」之「臺灣銀行」帳號0000
      00000000號帳戶內五億元存款餘額證明書予甲○○，其代價為二百五十萬元，並於當日由甲○○交付一百
      萬元訂金予被告丁○○，且被告丁○○確有於九十四年四
      月二十八日，將內容為：戶名「大鼎公司」、帳號000
      000000000號帳戶、申請日期九十四年四月二十
      七日、截止日期九十四年四月二十九日、存款餘額五億一
      千元、申請用途為財力證明之偽造臺灣銀行營業部九十四
      年四月二十七日存款餘額證明書（其上有「臺灣銀行營業
      部戳章」及「陳世卿」印文，及「臺灣銀行營業部（一）
      ９４．４．２７」之圓戳）、「大鼎公司」之「臺灣銀行
      」帳號000000000000號帳戶於九十四年四月
      二十七日存入五億元之存摺彩色影印內頁與存摺彩色影印
      外頁等三張文書正本，在「臺灣銀行營業部」大廳交付予
      甲○○，並於當日取得一百三十萬元，且被告丁○○確實
      未將五億元存入「大鼎公司」之「臺灣銀行」帳號000
      000000000號帳戶內等事實，此據被告丁○○供
      明在卷（於本院準備程序時及審理中之供述詳如前述，另
      詳高雄高分院上訴字第二一二號影卷第七六頁至第七八頁
      於臺灣高等法院高雄分院供稱：「（問：你有無曾交過臺
      灣銀行的存款餘額證明書給甲○○？）我有依合約交給過
      甲○○。（問：你交過幾張？）交過三張。（問：你交過
      三張臺灣銀行的存款餘額證明給甲○○？）不是，是資金
      證明三張的彩色正本。（問：你什麼時間交的？）四月二
      十八日。（問：三張都同一天交的嗎？）都同一天交給甲○○。（問：在哪裡交給甲○○的？）在臺北臺灣總行的
      營業大廳。（問：一天交三張？）對。（問：三張的日期
      有沒有一樣？）一樣。（問：都那一天？）我們是二十六
      日簽約的，我在二十八日交給他的。（問：借什麼樣的資
      金證明？）因為他是跟我們借資金證明，就我的記憶，從
      簽約開始算起五天，就是從二十六日開始往後推，二十六
      、二十七、二十八、二十九、三十，往後推五天，依合約
      他只借五天。（問：你這三張資金證明是從哪裡來的？）
      銀行，是我們申請的。」等語、同卷第二一三頁稱：「（
      問：甲○○交給你多少錢？）他第一次在律師事務所交給
      我一百萬元，然後第二次是在銀行交給我一百三十萬元。
      」等語），核與證人黃慶增於原審審理時結證之內容（詳
      訴字第一六０四號卷第八五頁至第八六頁稱：「（問：你
      是否有介紹丁○○給朱天佑認識？）有。（問：你為何要
      介紹他們兩人認識？）甲○○有需要資金證明的業務，是
      朱天佑講的。（問：請提示高雄地檢署九十五他五七五五
      卷第四二頁，你是否看過這份合約書？）有。（問：簽約
      過程你有無參與？）我有看到，我有在場。（問：合約中
      有提到要借用新臺幣五億元的資金證明，這一點你是否清
      楚？）知道。（問：後來有無交付這份資金證明？）有。
      （問：請說明交付資金證明的時間、地點？）在臺灣銀行
      總行營業部，丁○○直接交給甲○○，時間好像是四月二
      十八日早上十點多，交付的時候我在旁邊，除了我們三個
      人，沒有其他人。（問：你有看到當天交付的資金證明是
      彩色的正本或影本？）是彩色的，是正本。」等語）及證
      人朱天佑（詳他字第五七五五號影卷第七五頁稱：「（問
      ：提示卷附甲○○與丁○○買賣合約書，簽約時你是否在
      場？）有。（問：為何會有這個合約？）簽約前我與丁○○原不認識，是我一個朋友姓黃說丁○○有在做這個業務
      ，黃先生的電話換了我無法聯絡，當時在律師事務所簽約
      ，律師是丁○○找來的。」等語）及證人鄭懷君（詳他字
      第五七五五號影卷第七六頁稱：「（問：提示卷附合約書
      ，當初簽約時你是否在場？）有。（問：這件事的過程為
      何？）是我們律師事務所的另外一位律師臨時通知我，要
      我去做簽約的見證，契約內容不是我們擬的，契約內容是
      當事人擬的。」等語）於檢察事務官詢問時證述之內容均
      相符，並有被告丁○○代表之「富加集團」與甲○○代表
      之「大鼎公司」合約（詳他字第一七七四號卷第六二頁至
      第六三頁）、偽造之「大鼎公司」之「臺灣銀行」帳號0
      00000000000號帳戶於九十四年四月二十七日
      存入五億元之存摺內頁影本與存摺封面影本（詳偵字第一
      一一七五號卷第十七頁）、偽造之臺灣銀行營業部九十四
      年四月二十七日存款餘額證明書（詳偵字第一一一七五號
      卷第十八頁）等附卷可稽，而「大鼎公司」之「臺灣銀行
      」帳號000000000000號帳戶內僅有於開戶時
      所存入之一千元，從未曾有五億元存入上開帳戶內等情，
      除據被告丁○○自承未存五億元至前揭帳戶內外（詳本院
      九十九年四月二十八日準備程序筆錄第四頁），並有「大
      鼎公司」存摺交易往來明細查詢（詳偵字第一一一七五號
      卷第十九頁，僅九十四年四月十八日所存入之一千元）、
      臺灣銀行營業部九十六年二月十三日營存密字第０九六０
      ００一四九四一號函暨大鼎建設交易明細及臺灣銀行光碟
      櫃歷史明細查詢系統（詳偵字第一一一七五號卷第四九頁
      至第五十頁，各月餘額均為一千元）、臺灣銀行營業部（
      一）九十五年八月二十八日營一存密字第０九五０００七
      八六三一號函暨交易往來明細（詳他字第五七五五號影卷
      第四六頁至第四七頁，各月往來明細均僅一千元）、臺灣
      銀行營業部九十五年十二月二十七日營存字第０九五００
      一一四六０一號函（詳他字第五七五五號影卷第七一頁，
      載卷附臺灣銀行營業部九十四年四月二十七日存款餘額證
      明書影本並非該行所核發）及臺灣銀行營業部九十八年四
      月十五日營存字第０九八０００二八九六一號函（詳高雄
      高分院上訴字第二一二號影卷第九０頁，載「大鼎公司」
      僅在九十四年四月十八日因開戶存入一千元，九十四年四
      月二十七日迄九十四年四月二十九日其餘額均為一千元，
      來函所問之存款餘額證明書並非該行所發）等附卷可稽，
      足見被告丁○○自承有於九十四年四月二十六日與甲○○
      代表之「大鼎公司」簽約，而於當日收受一百萬元，並於
      九十四年四月二十八日於臺灣銀行營業部大廳交付甲○○
      一張臺灣銀行營業部九十四年四月二十七日存款餘額證明
      書正本及「大鼎公司」之「臺灣銀行」帳號000000
      000000號帳戶內頁與封面，其內容係顯示「大鼎公
      司」之「臺灣銀行」帳號000000000000號帳
      戶有於九十四年四月二十七日存入五億元，被告丁○○並
      於當日向甲○○收取一百三十萬元，但被告丁○○並未存
      入五億元至「大鼎公司」「臺灣銀行」帳號000000
      000000號帳戶內等各節均已明確，堪以認定。
（二）被告丁○○將前述內容偽造之臺灣銀行營業部九十四年四
      月二十七日存款餘額證明書正本與偽造「大鼎公司」之「
      臺灣銀行」帳號000000000000號帳戶存摺彩
      色影印內頁連同並非偽造之「大鼎公司」之「臺灣銀行」
      帳號000000000000號帳戶存摺彩色影印正面
      在臺灣銀行營業部大廳交付予甲○○，甲○○先將被告丁○○所交付之臺灣銀行營業部九十四年四月二十七日存款
      餘額證明書影印後，在上面打，再將影印打過之臺灣
      銀行營業部九十四年四月二十七日存款餘額證明書影印本
      交付予被告丙○○要求被告丙○○將前揭影本轉交予乙○○，並通知乙○○於翌日碰面以換回被告丙○○、甲○○
      二人先前於九十四年四月二十二日交付予乙○○表示係「
      五億元存款餘額證明」之紙類，其後即於九十四年四月二
      十九日，被告丙○○、甲○○、乙○○三人即在臺北市○○街之「丹堤咖啡店」碰面後，被告丙○○、甲○○即以
      先前交付予乙○○該份「五億元存款餘額證明」之紙類不
      清為由，另交付前揭由被告丁○○所偽造之臺灣銀行營業
      部九十四年四月二十七日存款餘額證明書、偽造「大鼎公
      司」之「臺灣銀行」帳號000000000000號帳
      戶存摺彩色影印內頁及並非偽造之「大鼎公司」之「臺灣
      銀行」帳號000000000000號帳戶存摺彩色影
      印正面予乙○○，以換回前揭九十四年四月二十二日交付
      予乙○○「五億元存款餘額證明」之紙類等事實，業據證
      人甲○○於本院審理時（詳本院九十九年五月十九日審判
      筆錄第四頁至第八頁稱：「（問：所以是九十四年四月二
      十六日和丁○○簽約時才認識嗎？）是的。（問：根據原
      審卷九十八年一月九日審判筆錄第七頁至第十一頁，丁○○當初於九十四年四月二十八於台灣銀行總行營業廳，曾
      經交付給你存款證明。請問是正本或影本或一併交付？提
      示他字卷一一一七五號第一八一頁至第一八三頁）丁○○
      在九十四年四月二十八日臺灣銀行的營業廳交給我存款餘
      額證明、存摺內外頁影印。存款餘額證明是正本，存摺內
      外頁則是影印本給我。．．．（問：提示高雄高分院第一
      八一頁至第一八三頁，臺灣銀行存摺內外頁影本，臺灣銀
      行九十四年四月二十七日存款餘額證明，你方才稱是丁○○交給你的，依照丁○○他先前在高雄高分院所供述，這
      個餘額證明是他在九十四年四月二十八日在臺灣銀行總行
      營業大廳，他說有交給甲○○存摺正反面、存摺餘款證明
      一式三張？）是。（問：這三張根據乙○○表示，你大約
      是在九十四年四月三十日交付給他的，是否如此？）不是
      ，時間不對，九十四年四月二十八日丁○○交給我的時候
      ，他約我在臺灣銀行總行，因為當時他還沒有付清，當初
      九十四年四月二十六日簽署協議書時，我有支付一百萬元
      給丁○○，這一百萬元就是丙○○交給我的，我在九十四
      年四月二十六日簽署協議書時，我將一百萬元交給丁○○
      當作訂金，當時在協議書的時候，談好二百五十萬元，我
      先支付一百萬元，四月二十八日再交付一百五十萬元，將
      存款證明正本、存摺影本拿回來，我將這一百五十萬元交
      給丁○○．．．四月二十八日我拿到存款餘額證明就通知
      丙○○，我拷貝壹份存款證明之後，我將之交給丙○○，
      再由丙○○交給乙○○，我交給丙○○是存款餘額證明的
      影印本，後來丙○○通知乙○○，乙○○付尾款給我，我
      就將正本拿出來，並且將存摺內外頁影本交給乙○○，當
      時丙○○在場，地點是在懷寧街一間咖啡廳將存款餘額證
      明的正本交給乙○○，．．．當天是九十四年四月二十八
      日。臺灣銀行存款證明、存摺影印本，我應該要交一百五
      十萬元給丁○○，因為乙○○拿出公司的大小章、乙○○
      公司的存摺正本，丁○○沒有交付給我，因為丁○○說過
      幾天再交給我，所以我先扣了二十萬元，我就支付了一百
      三十萬元給丁○○。」等語）及於臺灣高雄地方法院（詳
      高雄地院審訴字第二八００號影卷第二一頁背面至第二二
      頁稱：我是相信丁○○，因為當時有經過律師公證，我居
      中賺取介紹金主的佣金五十萬元，本件相關餘額證明是丁○○所提供，我有經手轉交部分，相關存款餘額證明書我
      印象中總共只有二份，．．．偽造存摺影本是二十七日與
      第一封存款餘額證明書一起在台銀大廳，由丁○○交付給
      我的，我再拿去臺北火車站之咖啡廳拿給乙○○，丁○○
      交給我時，丙○○不在，丙○○與乙○○都是在咖啡廳等
      我，當時我避免乙○○做其他用途，就影印一份，將印章
      部分劃掉，目的是要通知乙○○準備尾款，來換取正本。
      」等語、高雄地院訴字第一二一三號影卷第四三頁稱：「
      ．．第一次四月二十七日與他見面就拿給他字卷第八頁的
      存款證明給他，我會打是因我是把這個東西交給丙○○
      ，叫乙○○拿尾款，才能把真正的正本拿給他。」等語）
      、臺灣高等法院高雄分院（詳高雄高分院上訴字第二一二
      號影卷第八十頁至第八一頁稱：「．．所以丙○○才在二
      十六日上午拿了一百萬元來給我，我們中天律師事務所才
      跟丁○○簽了協議書，簽約後，我就交一百萬元給丁○○
      ，二十七日我到臺灣銀行營業部拿那個存款餘額證明，因
      為約定是二百五十萬元，訂金拿了一百萬元，所以二十七
      日我自己去合作金庫領了一百五十萬元拿到臺灣銀行營業
      部給丁○○，丁○○才將存款餘額證明正本交給我，丁○○說一百三十萬元是沒有錯，本來跟丁○○簽約是要付二
      百五十萬元，二十六日簽約當日付了一百萬元，隔天二十
      七日要拿存款餘額證明時再付一百五十萬元，但因為丁○○公司大小章、存摺沒有辦法拿出來還給乙○○，所以才
      拿一百三十萬元給丁○○，後手留了二十萬元，等丁○○
      將公司大小章、存摺拿出來後，再拿二十萬元給他。」等
      語）多次供述在卷，核與證人乙○○於本院所述（詳本院
      九十九年五月十九日審判筆錄第九頁至第十一頁稱：「（
      問：九十四年四月三十日是由誰交付給你存款餘額證明？
      請鈞院提示偵字第一一一七五號卷第十八頁，據你於第一
      審九十七年十一月七日審判期日所言（筆錄第四頁）正本
      、影本並未一併交付，是嗎？）我是依我的合約書陳述的
      ，合約書我是在四月二十二日簽收的，一百五十萬元現金
      、五十萬元支票，當時是先給我壹張存款餘額證明，後來
      四月二十九或三十日又通知我，去另外換壹張存款餘額證
      明，地點都是在懷寧街的咖啡廳，我當時只認識丙○○，
      也都是丙○○聯絡我，在咖啡廳時兩次，丙○○、甲○○
      都有在場。四月二十九或三十日咖啡廳他交付存款餘額證
      明是正本是彩色的。打叉是先前的，他交給我是沒有打叉
      的正本。．．．（問：根據丙○○表示，他是在九十四年
      四月十五日與你千協議書，你在當天交付十萬元的訂金，
      後來在十六、十七日又各收了四十萬元及五十萬元，你則
      是將公司大小印章、存摺交給丙○○，然後在九十四年四
      月二十日他約你見面，丙○○表示甲○○說沒辦法作，要
      將這一百萬元還給你，但是你說如果沒辦法做的話，要依
      照合約書上說的賠償，於是又約你四月二十一日碰面，後
      來你在四月二十二日又取得壹張存款證明，這張九十四年
      四月二十二日存款證明後來哪裡去了？）我是還給甲○○
      ，因為是甲○○拿出來。因為甲○○說那張不清楚有問題
      ，我是四月二十二日將一百五十萬元、五十萬元交給甲○○，那時候丙○○也有在場。（問：四月二十九或三十日
      你取得存款餘額證明是在哪裡？）懷寧街的咖啡廳。」等
      語）及於臺灣高雄地方法院與臺灣高等法院高雄分院審理
      時所結證（內容已詳如前述貳、一、被告丙○○部分（二
      ）之內容）之內容均相符，並有乙○○與被告丙○○於九
      十四年四月十五日協議書（詳偵字第一一一七五號卷第十
      六頁，其上記載交付一百五十萬元現金及五十萬元支票係
      九十四年四月二十二日）、偽造「大鼎公司」「臺灣銀行
      」帳號000000000000號帳戶之臺灣銀行活期
      存款存摺內頁影本（詳偵字第一一一七五號卷第十七頁）
      、甲○○影印被告丙○○所交付之臺灣銀行營業部九十四
      年四月二十七日存款餘額證明書（詳偵字第一一一七五號
      卷第十八頁，甲○○於其上打）等附卷可稽，足證甲○○係先將被告丁○○所交付之偽造臺灣銀行營業部九十四
      年四月二十七日存款餘額證明書正本影印後，於其上打
      ，先交付予被告丙○○，再由被告丙○○轉交並通知乙○○攜帶先前由被告丙○○及甲○○於九十四年四月二十二
      日所交付「五億元存款餘額證明」之紙類，並於九十四年
      四月二十九日在臺北市○○街之咖啡廳碰面後，再由甲○○、被告丙○○以「五億元存款餘額證明」之紙類不清楚
      為由，以被告丁○○所交付偽造臺灣銀行營業部九十四年
      四月二十七日存款餘額證明書正本及偽造「大鼎公司」之
      「臺灣銀行」帳號000000000000號帳戶存摺
      彩色影印內頁、非偽造之存摺封面等三份書類以換回前揭
      九十四年四月二十二日交付予乙○○之「五億元存款餘額
      證明」之紙類等各節已臻明確。
（三）綜上所述，互核以參，被告丁○○所辯其於九十四年四月
      二十八日在臺灣銀行營業部大廳交付予甲○○之臺灣銀行
      營業部九十四年四月二十七日存款餘額證明書及「大鼎公
      司」之「臺灣銀行」帳號000000000000號帳
      戶存摺彩色影印內頁係真正云云，核非事實，亦屬事後避
      重就輕之詞，不足採信，本件事證明確，被告丁○○之詐
      欺及行使偽造私文書之犯行均臻明確，堪以認定，應予依
      法論科。
三、查被告二人行為後，刑法部分條文業經修正公布，並於九十
    五年七月一日施行。刑法第二條第一項之規定，係規範行為
    後法律變更所生新舊法律比較適用之準據法。所謂行為後法
    律有變更者，包括構成要件之變更而有擴張或限縮，或法定
    刑度之變更。行為後法律有無變更，端視所適用處罰之成罪
    或科刑條件之實質內容，修正前後法律所定要件有無不同而
    斷。新舊法條文之內容有所修正，除其修正係無關乎要件內
    容之不同或處罰之輕重，而僅為文字、文義之修正或原有實
    務見解、法理之明文化，或僅條次之移列等無關有利或不利
    於行為人，非屬該條所指之法律有變更者，可毋庸依該規定
    為新舊法之比較，而應依一般法律適用原則，適用裁判時法
    （詳九十五年十一月七日最高法院九十五年度第二十一次刑
    事庭會議決議參照）外，即應適用刑法第二條第一項之規定
    ，為「從舊從輕」之比較。而比較時，應就罪刑有關之事項
    ，如共犯、未遂犯、想像競合犯、牽連犯、連續犯、結合犯
    ，以及累犯加重、自首減輕及其他法定加減原因（如身分加
    減）與加減例等一切情形，綜合全部罪刑之結果而為比較，
    予以整體適用（九十五年五月二十三日最高法院九十五年度
    第八次刑事庭會議決議參照）。乃因各該規定皆涉及犯罪之
    態樣、階段、罪數、法定刑得或應否加、減暨加減之幅度，
    影響及法定刑或處斷刑之範圍，各該罪刑規定須經綜合考量
    整體適用後，方能據以限定法定刑或處斷刑之範圍，於該範
    圍內為一定刑之宣告。是宣告刑雖屬單一之結論，實係經綜
    合考量整體適用各相關罪刑規定之所得。宣告刑所據以決定
    之各相關罪刑規定，具有適用上之「依附及相互關聯」之特
    性，自須同其新舊法之適用。而「法律有變更」為因，再經
    適用準據法相互比較新舊法之規定，始有「對被告有利或不
    利」之結果，兩者互為因果，不難分辨，亦不容混淆（詳最
    高法院九十六年度台上字第三七七三號判決意旨參照）。又
    所謂不能割裂適用，係指與罪刑有關之本刑而言，不包括易
    刑處分，事關刑罰執行之易刑處分仍應分別適用最有利於行
    為人之法律。易言之，倘所處之主刑同時有徒刑、拘役易科
    罰金、罰金易服勞役之情形時，關於易科罰金、易服勞役部
    分應分別為新舊法有利不利之比較（詳最高法院九十六年度
    台非字第五八號判決意旨參照）。經查：
（一）按刑法第三百三十九條第一項之詐欺取財罪，法定刑為「
      五年以下有期徒刑、拘役或科或併科一千元以下罰金」。
      罰金刑部分，依被告行為時之刑罰法律，即罰金罰鍰提高
      標準條例第一條前段、修正前刑法第三十三條第五款（規
      定罰金為一元以上），並依現行法規所定貨幣單位折算新
      臺幣條例第二條規定計、折算結果，前揭詐欺取財罪罰金
      刑之法定刑分別得科銀元一元（即新臺幣三元）以上、銀
      元一萬元（即新臺幣三萬元）以下罰金。惟依被告行為後
      修正增訂刑法施行法第一條之一：「中華民國九十四年一
      月七日刑法修正施行後，刑法分則編所定罰金之貨幣單位
      為新臺幣。九十四年一月七日刑法修正時，刑法分則編未
      修正之條文定有罰金者，自九十四年一月七日刑法修正施
      行後，就其所定數額提高為三十倍。但七十二年六月二十
      六日至九十四年一月七日新增或修正之條文，就其所定數
      額提高為三倍」，及刑法第三十三條第五款將罰金刑修正
      為：「新臺幣一千元以上，以百元計算之」等規定，上開
      詐欺取財罪處罰條文之法定罰金刑最低額均已提高為新臺
      幣一千元以上。經比較新舊法結果，認應適用較有利於被
      告之舊法即修正前刑法第三十三條第五款規定。
（二）被告丙○○於事實欄一所示之行為時，刑法第二十八條規
      定：「二人以上共同實施犯罪之行為者，皆為正犯」，被
      告丙○○於事實欄一所示之行為後，刑法第二十八條修正
      後改為「二人以上共同實行犯罪之行為者，皆為正犯」。
      是刑法第二十八條共同正犯之範圍，已修正限縮於共同實
      行犯罪行為者始成立共同正犯，排除陰謀犯、預備犯共同
      正犯；新舊法就共同正犯之範圍，既因此而有變動，自屬
      行為後法律有變更，而非僅屬文字修正，應有新舊法比較
      適用之問題（詳九十六年度台上字第三七七三號判決意旨
      ），惟參照修正理由之說明，本案被告丙○○之犯罪行為
      ，依新舊法，均成立共同正犯，適用新法並無較有利於被
      告丙○○。
（三）又被告丁○○於事實欄二所示行為後，刑法第五十五條關
      於牽連犯之規定業已刪除，而此修正已影響行為人之實質
      刑罰法律效果，自屬法律變更，應依刑法第二條第一項之
      規定比較新舊法，對於行為人有利或不利之狀況加以適用
      。本件被告丁○○於事實欄二所示修法施行前所犯之詐欺
      取財罪、行使偽造私文書罪間有方法、結果之牽連關係，
      依修正前刑法第五十五條前段之規定，為牽連犯，應從一
      重之行使偽造文書罪處斷；然而依修正施行後之刑法，已
      刪除牽連犯之規定，原則上即應依個別論處，其刑度經數
      罪併罰結果，顯較修正前依刑法第五十五條規定從一重處
      斷為重。比較後，修正後之規定較不利於被告丁○○。
（四）至刑法施行法第一條之一施行後，罰金刑貨幣單位雖有「
      銀元」、「新臺幣」之差異，惟適用結果之罰金額度則無
      二致，就罰金法定刑提高之「刑罰權規範內容」並無利或
      不利變更，自不生新舊法之比較問題，應適用具特別法及
      準據法之刑法施行法第一條之一規定（詳臺灣高等法院暨
      所屬法院九十五年度法律座談會刑事類提案第十六號參照
      ）。
  綜合上述各條文修正前、後之比較，揆諸前揭最高法院決議所
  揭示之罪刑綜合比較原則，依刑法第二條第一項前段之規定，
  應整體適用行為時即修正前之規定。
四、被告丙○○於事實欄一所示之犯行，核係犯刑法第三百三十
    九條第一項之詐欺取財罪、被告丁○○於事實欄二所示之犯
    行，核係犯刑法第二百十六條、第二百十條之行使偽造私文
    書罪、同法第三百三十九條第一項之詐欺取財罪。被告丙○○就事實欄一所示之詐欺取財犯行，與成年人即甲○○間，
    具有犯意之聯絡與行為之分擔，應依修正前刑法第二十八條
    之規定論以共同正犯。又被告丁○○於事實欄二先以不詳方
    式偽造「臺灣銀行營業部戳章」及「陳世卿」印文犯行為偽
    造臺灣銀行營業部九十四年四月二十七日存款餘額證明書之
    私文書部分行為，另偽造前揭私文書之低度行為為行使前揭
    私文書之高度行為所吸收，均不另論罪。而按刑法上偽造文
    書罪章為侵害社會法益之罪，其所保護之被害客體為社會公
    共信用之法益，而非個人之法益，故應以其被偽造之文書種
    類之個數為計算罪數之標準，而非以被害人之人數為標準；
    刑法第二百十條偽造私文書罪所謂「足以生損害於公眾或他
    人」，僅為該罪構成要件之一，非謂應以足生損害人數之多
    寡資為認定罪數之依據，最高法院八十四年度台上字第六六
    九號判決意旨可參；又同時偽造同一被害人之多件同類文書
    或同一被害人之多張支票時，其被害法益仍僅一個，不能以
    其偽造之文書件數或支票張數，計算其法益，此與同時偽造
    不同被害人之文書或支票時，因有侵害數個人法益，係一行
    為觸犯數罪名者迥異，最高法院七十三年台上字第三六二九
    號判例意旨亦可參酌。查被告丁○○於事實欄二所示之時間
    ，同時偽造臺灣銀行營業部九十四年四月二十七日存款餘額
    證明書及「大鼎公司」之「臺灣銀行」帳號0000000
    00000號帳戶存摺彩色影印內頁，並持以向甲○○行使
    ，惟其所偽造及行使之文書，均係由同一被害人臺灣銀行所
    出具之「大鼎公司」於「臺灣銀行」帳號00000000
    0000號帳戶內有五億一千元存款餘額證明之私文書，揆
    諸前揭說明，因偽造文書之法益數係以被偽造文書之個數計
    算其法益數，但如變造係同一被害人之多件同類文書時，因
    被害法益仍僅一個，不能以變造文書之件數計算其法益數，
    自無想像競合之問題，一併敘明。又被告丁○○於事實欄二
    所犯行使偽造私文書之目的在於詐取銀行金錢，兩罪間具有
    方法、結果之牽連關係，應依修正前刑法第五十五條之規定
    ，從較重之行使偽造私文書罪處斷，再檢察官雖僅就被告丁○○於事實欄二所示之時間，行使偽造私文書之犯行起訴，
    就被告丁○○向甲○○及被告丙○○詐得二百三十萬元之詐
    欺犯行雖未於起訴書之犯罪事實欄所敘及，惟因被告丁○○
    所犯詐欺取財之犯行部分與前揭業經起訴之行使偽造私文書
    之犯行間，具有裁判上一罪之修正前刑法第五十五條牽連犯
    之關係，本院自應併予審判。再證人乙○○雖於如事實欄一
    所示之時間分數次交付十萬元、四十萬元、五十萬元、二百
    萬元予被告丙○○及甲○○，及甲○○雖於事實欄二所示之
    時間分二次交付一百萬元、一百三十萬元予被告丁○○，惟
    證人乙○○交付前揭總計三百萬元係基於與被告丙○○間所
    簽立之九十四年四月十五日協議書之約定，亦即係被告丙○○以一個詐欺行為而致證人乙○○因此交付款項之數個舉動
    ，另甲○○所以交付前揭總計二百三十萬元予被告丁○○亦
    係基於由甲○○代表「大鼎公司」與被告丁○○所代表「富
    加集團」於九十四年四月二十六日所簽立之合約之內容，亦
    即被告丁○○亦係以一個詐欺行為而致甲○○交付款項之二
    個舉動，是以上開證人乙○○、甲○○所交付款項之行為雖
    係分別為數行為，然各該行為係被告丙○○、被告丁○○為
    達同一詐欺行為之目的而使證人乙○○、甲○○交付款項之
    各個舉動，其獨立性極為薄弱，依一般社會健全觀念難以強
    行分離，復係侵害同一法益接續而完成整個犯罪，顯應以認
    包括於一行為予以評價，為接續犯，應論以實質上一罪（詳
    最高法院八十六年台上字第三二九五號判例），是檢察官就
    事實欄一所示乙○○因此交付款項之數次行為認應成立修正
    前刑法第五十六條連續犯乙節，容有誤會，一併敘明。
五、原審調查後，認被告丙○○、被告丁○○二人事證明確，予
    以論罪科刑固非無見：惟：（一）尚乏證據證明被告丙○○
    有於事實欄二及事實欄三另參與行使偽造私文書之犯行，詳
    如後述，原審竟予論罪，顯與卷證資料不符；（二）又偽造
    之臺灣銀行營業部九十四年四月二十七日存款餘額證明書上
    有偽造之「臺灣銀行營業部戳章」及「陳世卿」印文，原審
    竟僅認定僅有偽造「陳世卿」印文，認「臺灣銀行營業部戳
    章」並非印章故其印文並非偽造之印文，亦與法律之規定不
    合；（三）偽造印文未必須先偽造印章，原審判決認被告丁○○先偽造印章後再偽造印文，顯乏任何證據以資證明；（
    四）偽造之臺灣銀行營業部九十四年四月二十七日存款餘額
    證明書正本，依據乙○○於臺灣高等法院高雄分院（詳高雄
    分院上訴字第二一二號影卷第八一頁）、原審審理時（詳訴
    字第一六０四號卷第四九頁）、本院準備程序中（詳本院九
    十九年四月二十八日準備程序筆錄第七頁）均證述：前揭偽
    造臺灣銀行營業部九十四年四月二十七日存款餘額證明書正
    本已滅失不見，僅餘偽造臺灣銀行營業部九十四年四月二十
    七日存款餘額證明書影本，則於其上所偽造之「陳世卿」印
    文顯然已經一併滅失，原審竟予宣告沒收，被告丙○○、被
    告丁○○上訴皆執前詞否認犯罪，及檢察官上訴意旨認被告
    丙○○及甲○○有於事實欄一所交付「五億元存款餘額證明
    」之紙類，係偽造之私文書，故被告丙○○、被告丁○○於
    事實欄一另成立刑法第二百十六條、第二百十條之行使偽造
    私文書犯行各節，雖均無理由，惟被告丙○○上訴意旨以其
    並未另涉犯事實欄二、三所示之行使偽造私文書犯行、被告
    丁○○上訴意旨以其並未另涉犯事實欄一之詐欺取財犯行、
    事實欄三所示之行使偽造私文書犯行乙節，則為有理由，且
    原審判既有前揭瑕疵，自乃應由本院予以撤銷改判。爰審酌
（一）被告丙○○部分：
    被告丙○○之前並無前科，素行尚稱良好，此有臺灣高等法
    院被告全國前案紀錄表存卷可按，及其犯罪之動機、目的、
    手段、所生危害、犯後態度，被告丙○○及甲○○總計向證
    人乙○○詐得三百萬元，惟其中二百三十萬元係由甲○○交
    付予被告丁○○，且其中被告丙○○與甲○○已於九十四年
    六月二十一日由甲○○代表向證人乙○○返還前揭如事實欄
    一所示之五十萬元「國泰世華商業銀行屏東分行」票號ＹＢ
    0000000號支票一張，另賠償一張一百五十萬元「日
    盛國際商業銀行營業部」票號ＣＣ0000000號支票一
    張予證人乙○○，且上開一百五十萬元支票復已經於九十四
    年六月二十二日兌現等情，此有「大鼎公司」乙○○於九十
    四年六月二十一日與甲○○所簽立之切結書、聲明書及九十
    四年六月二十二日取款憑條（詳他字第一七七四號卷第五七
    頁至第六十頁）等附卷可稽，復據證人乙○○於審理時結證
    在卷（詳高雄地院訴字第一二一三號影卷第四二頁、第四三
    頁、高雄高分院上訴字第二一二號影卷第七五頁、一六０頁
    背面）等一切情狀，改量處如主文第二項所示之刑。
（二）被告丁○○部分：
    被告丁○○之前亦無前科，素行尚稱良好，此有臺灣高等法
    院被告全國前案紀錄表存卷可按，及其犯罪之動機、目的、
    手段、所生危害、犯後態度，被告丁○○總計向甲○○詐得
    二百三十萬元，又被告丁○○雖辯稱曾經分別於「中天國際
    法律事務所」旁邊之咖啡廳、敦化南路朋友處之辦公室，分
    別交付一百四十萬元及於提款機提領二十萬元，交付予證人
    乙○○和解，總計已經交付予證人乙○○一百六十萬元，時
    間係在九十四年四月底左右云云（詳高雄高分院上訴字第二
    一二號影卷第七六頁、同卷第二一三頁至第二一三頁），惟
    此據證人乙○○於本院審理時（詳本院九十九年五月十九日
    審判筆錄第十頁）、臺灣高等法院高雄分院審理中（詳高雄
    高分院上訴字第二一二號影卷第一六０頁背面、同卷第二一
    三頁背面）皆否認在卷，參酌被告丁○○原係供稱：上開一
    百六十萬元係當面與乙○○談判後交付云云（詳高雄高分院
    上訴字第二一二號影卷第七六頁），後則改稱係：經由其朋
    友與乙○○之朋友而退還給乙○○云云（詳高雄高分院上訴
    字第二一二號影卷第二一三頁至第二一三頁背面），且被告
    丁○○亦自承：返還予乙○○之一百六十萬元並沒有任何收
    據等語（詳高雄高分院上訴字第二一二號影卷第二一三頁背
    面稱：「（問丁○○：收據呢？）丁○○答：我沒有留收據
    。（問乙○○：有沒有收到一百六十萬元？）乙○○答：沒
    有，如果有，我為何還要在這裡跑。」等語），足證被告丁○○所辯已經與證人乙○○達成和解返還一百六十萬元云云
    ，核非事實等一切情狀，改量處如主文第三項所示之刑。又
    被告丙○○於事實欄一、被告丁○○於事實欄二所犯本案之
    罪，犯罪時間均係在九十六年四月二十四日前，符合中華民
    國九十六年罪犯減刑條例第二條第一項第三款規定之減刑要
    件，且無同條例第三條所定不得減刑之情形，應依中華民國
    九十六年罪犯減刑條例第二條第一項第三款規定，各減其宣
    告刑二分之一如主文第二項、第三項所示之有期徒刑四月、
    有期徒刑五月，又依中華民國九十六年罪犯減刑條例第九條
    規定，犯最重本刑為五年以下有期徒刑以下之罪，依規定減
    為有六個月以下有期徒刑、拘役者，應於為減刑裁判時，併
    諭知易科罰金之折算標準，而查被告二人行為後，刑法第四
    十一條第一項亦有修正，被告二人行為時之刑法第四十一條
    第一項前段規定：「犯最重本刑為五年以下有期徒刑以下之
    刑之罪，而受六個月以下有期徒刑或拘役之宣告，因身體、
    教育、職業、家庭之關係或其他正當事由，執行顯有困難者
    ，得以一元以上三元以下折算一日，易科罰金」，又被告二
    人行為時之易科罰金折算標準，修正前罰金罰鍰提高標準條
    例第二條前段（現已刪除）規定，就其原定數額提高為一百
    倍折算一日，則被告二人行為時之易科罰金折算標準，應以
    銀元三百元折算一日，經折算為新臺幣後，應以新臺幣九百
    元折算為一日，惟修正後刑法第四十一條第一項前段則規定
    ：「犯最重本刑為五年以下有期徒刑以下之刑之罪，而受六
    個月以下有期徒刑或拘役之宣告者，得以新臺幣一千元、二
    千元或三千元折算一日，易科罰金」，比較修正前後之易科
    罰金折算標準，以修正前之規定較有利於被告二人，自應適
    用修正前刑法第四十一條第一項前段規定，定被告二人如易
    科罰金之折算標準。
六、均毋庸宣告沒收部分：
（一）被告丙○○及甲○○於事實欄一所交付予證人乙○○表示
      係「五億元存款餘額證明」之紙類，無從證明係偽造之私
      文書，詳如後述，又上開被告丙○○及甲○○表示係「五
      億元存款餘額證明」之紙類雖係被告丙○○及甲○○於九
      十四年四月二十二日用以向證人乙○○收取一百五十萬元
      現金及五十萬元支票所用，並已由被告丙○○及甲○○於
      九十四年四月二十九日換回，惟因被告丙○○及甲○○皆
      否認有於九十四年四月二十二日交付證人乙○○前揭表示
      係「五億元存款餘額證明」之紙類，且上開紙類亦未扣案
      ，信已滅失，自無從宣告沒收。
（二）被告丁○○所交付予甲○○偽造之臺灣銀行營業部九十四
      年四月二十七日存款餘額證明書及偽造之「大鼎公司」之
      「臺灣銀行」帳號000000000000號帳戶存摺
      彩色影印內頁部分：
  １、偽造之「大鼎公司」之「臺灣銀行」帳號0000000
      00000號帳戶存摺彩色影印內頁，已交付予證人乙○○收執所有，而非被告丁○○所有，自無從宣告沒收。
  ２、偽造之臺灣銀行營業部九十四年四月二十七日存款餘額證
      明書正本，其上雖有偽造之「臺灣銀行營業部戳章」及「
      陳世卿」印文，惟偽造之臺灣銀行營業部九十四年四月二
      十七日存款餘額證明書正本已經滅失，已據證人乙○○於
      審理時多次證述在卷（詳高雄分院上訴字第二一二號影卷
      第八一頁、訴字第一六０四號卷第四九頁及本院九十九年
      四月二十八日準備程序筆錄第七頁），其上偽造之「臺灣
      銀行營業部戳章」及「陳世卿」印文，亦併同滅失；至偽
      造之臺灣銀行營業部九十四年四月二十七日存款餘額證明
      書正本上雖有「臺灣銀行營業部（一）９４．４．２７」
      之圓戳，惟上開圓戳顯係用以表示臺灣銀行營業部確實有
      於九十四年四月二十七日出具上開證明書，依最高法院四
      十八年台上字第七二號、四十九年台上字第一四七三號判
      例意旨本身即係屬刑法第二百二十條以文書論之文書而非
      印文，則上開以文書論之文書亦已併同前揭偽造之臺灣銀
      行營業部九十四年四月二十七日存款餘額證明書滅失而滅
      失，自無從宣告沒收。
  ３、偽造之臺灣銀行營業部九十四年四月二十七日存款餘額證
      明書影印本，即甲○○於收受被告丁○○所交付之偽造臺
      灣銀行營業部九十四年四月二十七日存款餘額證明書後將
      之影印並於其上打之影印本（詳偵字第一一一七五號卷
      第十八頁）：
      查上開偽造之臺灣銀行營業部九十四年四月二十七日存款
      餘額證明書影印本，雖已交付予證人乙○○收執而非被告
      丁○○所有而無法宣告沒收，惟其上有偽造之「臺灣銀行
      營業部戳章」及「陳世卿」印文尚未滅失，而行使影本，
      作用與原本相同（詳最高法院七十年台上字第一一０七號
      判例意旨），惟被告丁○○於九十四年四月二十八日將偽
      造之臺灣銀行營業部九十四年四月二十七日存款餘額證明
      書正本交付予甲○○時，實難認被告丁○○主觀上可以預
      見甲○○會先影印一份臺灣銀行營業部九十四年四月二十
      七日存款餘額證明書交付予證人乙○○，亦即上開交付偽
      造影印本之行為，應已經超出被告丁○○之犯意之外，是
      縱上開偽造之「臺灣銀行營業部戳章」及「陳世卿」印文
      尚未滅失，難無從宣告沒收，一併敘明。
（三）偽造之九十四年二十一日臺灣銀行九十四年四月二十七日
      至九十四年五月三日之存款餘額：ＮＴ＄五億一千萬之文
      書（詳偵字第一一一七五號卷第三六頁），因此部分尚乏
      證據證明與被告丙○○及被告丁○○有關，詳後述，自無
      從於二人主刑後，併予宣告沒收，一併敘明。
七、不另為無罪之諭知部分：
（一）公訴意旨另略以：被告丙○○、被告丁○○與甲○○於民
      國九十四年四月間，知悉「大鼎公司」為符合工程投標資
      格，亟需取得五億元之資金證明，竟共同基於意圖為自己
      不法所有之犯意聯絡，於同年月十五日，在臺北市臺北火
      車站前某咖啡廳，先由被告丙○○與「大鼎公司」代表乙○○簽立協議書，佯稱被告丙○○能取得五億元存款餘額
      證明供「大鼎公司」使用，致乙○○陷於錯誤，當場代表
      「大鼎公司」交付十萬元予被告丙○○作為前金，約定由
      被告丙○○於九十四年四月十八日將五億元存入「大鼎公
      司」在臺灣銀行開設之帳戶，當日下午將五億元存款餘額
      證明影本交予「大鼎公司」時，大鼎公司即支付一百萬元
      予被告丙○○，同年月十九日被告丙○○交付存款餘額證
      明正本時，「大鼎公司」再支付二百萬元，迨被告丙○○
      於九十四年四月二十日將「大鼎公司」之存摺及公司大小
      章交還「大鼎公司」時，「大鼎公司」再支付五十萬元。
      嗣被告丙○○即夥同甲○○承前犯意，於同年月十八日在
      臺北市臺北火車站前某咖啡廳，向乙○○收取「大鼎公司
      」之存摺及公司大小章及九十萬元，甲○○、被告丙○○
      至此已收取一百萬元；詎甲○○、被告乙○○二人明知大
      鼎公司因時間緊迫已無其他時間、管道可供獲取存款證明
      ，竟於收取一百萬元後，旋藉口金主因故拒絕配合，佯稱
      欲退還款項，經「大鼎公司」強烈要求繼續依協議辦理，
      甲○○、被告丙○○二人即於同年月二十二日，在臺北火
      車站前某咖啡廳，將偽造之五億一千元臺灣銀行營業部存
      款餘額證明書一紙交予乙○○，致乙○○陷於錯誤，而交
      付現金一百五十萬元、及面額五十萬元之支票予甲○○、
      被告丙○○二人。甲○○、被告丙○○為掩飾上開犯行，
      復夥同與其有共同犯意之被告丁○○，於九十四年四月二
      十七日邀約乙○○在臺北市○○街某咖啡廳見面，佯以九
      十四年四月二十二日所交付之存款餘額證明上銀行印章模
      糊不清為由，由被告丁○○交付偽造之日期為九十四年四
      月二十七日、帳號000000000000號帳戶、戶
      名「大鼎公司」、申請日期九十四年四月二十七日、截止
      日期九十四年四月二十九日、存款餘額為五億一千元之臺
      灣銀行營業部存款餘額證明書一紙予乙○○，以換回前於
      九十四年四月二十二日所交付之存款證明，並將渠等於不
      詳時、地，在大鼎公司之存摺影本上偽造九十四年四月二
      十七日轉帳存入五億元、餘額為五億一千元之存摺影本交
      付予乙○○，並提示一紙甲○○代表「大鼎公司」與自稱
      「富加集團」代表之被告丁○○於九十四年四月二十六日
      在中天法律事務所簽署之合約，藉由經律師證明之合約佯
      稱「富加集團」係五億元資金之幕後金主，致乙○○深信
      不疑，誤認被告丙○○、甲○○、被告丁○○等人確有將
      五億元存入「大鼎公司」之上開帳戶，嗣「大鼎公司」屢
      經催討，丙○○等人仍未歸還「大鼎公司」之存摺、印章
      ，為免「大鼎公司」、乙○○起疑，甲○○乃復於九十四
      年五月二十一日交付其於不詳時、地偽造之臺灣銀行九十
      四年五月二十一日存款餘額查詢證明（帳號000000
      000000號帳戶，戶名：「大鼎公司」）以取信乙○○前開九十四年四月二十七日之存款證明為真正，足生損
      害於臺灣銀行。迨乙○○察覺有異，於九十四年六月十日
      至臺灣銀行營業部查詢，得知「大鼎公司」在臺灣銀行帳
      戶並無五億元存款，始悉受騙，亦即認被告丙○○於事實
      欄一、事實欄二及事實欄三所示另涉犯刑法第二百十六條
      、第二百十條之行使偽造私文書罪嫌；被告丁○○於事實
      欄一另涉犯刑法第二百十六條、第二百十條之行使偽造私
      文書及同法第三百三十九條第一項之詐欺取財罪嫌、於事
      實欄三另涉犯刑法第二百十六條、第二百十條之行使偽造
      私文書罪嫌，且分別與本院前揭認定有罪之部分具有修正
      前刑法第五十五條牽連犯或刑法第五十六條連續犯之裁判
      上一罪之關係等語。
（二）按犯罪事實應依證據認定之，無證據不得認定犯罪事實；
      不能證明被告犯罪者，應諭知無罪之判決，刑事訴訟法第
      一百五十四條第二項、第三百零一條第一項分別定有明文
      。又認定不利於被告之事實，須依積極證據，苟積極證據
      不足為不利於被告事實之認定時，即應為有利於被告之認
      定，更不必有何有利之證據；再犯罪事實之認定，應憑真
      實之證據，倘證據是否真實尚欠明確，自難以擬制推測之
      方式，為其判斷之基礎；刑事訴訟上證明之資料，無論為
      直接或間接證據，均須達於通常一般之人均不致有所懷疑
      ，而得確信其為真實之程度，始得據為有罪之認定，若其
      關於被告是否犯罪之證明未能達此程度，而有合理懷疑之
      存在，致使無從形成有罪之確信，根據「罪證有疑，利於
      被告」之證據法則，即不得遽為不利被告之認定，最高法
      院三十年上字第八一六號、五十三年台上字第六五六號、
      七十六年台上字第四九八六號分別著有判例可資參照。
（三）訊據被告丙○○固坦承乙○○有陸續交付三百萬元等情，
      惟堅決否認有於事實欄一所示之九十四年四月二十二日，
      交付表示係「五億元存款餘額證明」之紙類，另於事實欄
      三所示之九十四年五月二十二日，交付如事實欄三所示之
      偽造之九十四年二十一日臺灣銀行九十四年四月二十七日
      至九十四年五月三日之存款餘額，辯稱：沒有九十四年四
      月二十二日之事實，至甲○○於九十四年五月二十二日另
      交付偽造之九十四年二十一日臺灣銀行九十四年四月二十
      七日至九十四年五月三日之存款餘額我也不知道等語；至
      被告丁○○亦坦承有向甲○○收受一百萬元、一百三十萬
      元，惟堅詞否認有何於事實欄一向證人乙○○收取三百萬
      元之詐欺犯行，另於事實欄三交付偽造之九十四年二十一
      日臺灣銀行九十四年四月二十七日至九十四年五月三日之
      存款餘額予甲○○，辯稱：我是向甲○○收取二百三十萬
      元，並非事先與丙○○謀議由其向乙○○收取三百萬元，
      至偽造之九十四年二十一日臺灣銀行九十四年四月二十七
      日至九十四年五月三日之存款餘額亦非我所交付予甲○○
      等語。
（四）經查：
１、被告丙○○部分：
（１）按「文書乃記載人類意思表示之方法」（詳最高法院九十
      五年度台上字第五九六一號判決意旨）、「刑法上之文書
      ，須有一定之製作名義人」（詳最高法院九十六年度台上
      字第六三七０號判決意旨）。查證人乙○○所稱由被告丙○○及甲○○於事實欄一所示之九十四年四月二十二日由
      二人表示係「五億元存款餘額證明」之紙類，因已由被告
      丙○○及甲○○於九十四年四月二十九日換回，卷內並無
      任何書類可查，無從認定上開紙類是否已經具備上「文書
      」之要件或任何格式，無從證明上開紙類是否已達所謂「
      文書」之意思表示或有任何製作名義人，是尚難認定被告
      丙○○於事實欄一所示之時間，另涉犯刑法第二百十六條
      、第二百十條之行使偽造私文書犯行。
（２）被告丙○○及甲○○於事實欄一收受證人乙○○三百萬元
      後，推由甲○○於事實欄二所示之九十四年四月二十六日
      代表「大鼎公司」與被告丁○○所代表之「富加集團」簽
      立合約書，約定由被告丁○○負責交付臺灣銀行營業部九
      十四年四月二十七日存款餘額證明書及「大鼎公司」之「
      臺灣銀行」帳號000000000000號帳戶存摺彩
      色影印內頁，甲○○則願意給付二百五十萬元，並由鄭懷
      君律師公證等事實，均已詳如前述，並有前述合約書在卷
      可稽，而依前所述，甲○○並已於九十四年四月二十六日
      交付一百萬元、九十四年四月二十八日交付一百三十萬元
      予被告丁○○等情，則倘被告丙○○及甲○○與被告丁○○係基於犯意之聯絡，而共同基於偽造私文書之犯行，又
      何以偽造行為須在律師事務所見證下所為並另行簽立契約
      ？又何以單純委由被告丁○○偽造臺灣銀行營業部九十四
      年四月二十七日存款餘額證明書即須依約交付二百五十萬
      元予被告丁○○，況甲○○已依約交付二百三十萬元予被
      告丁○○？足證上開事實欄二所示之詐欺及偽造文書犯行
      ，應係被告丁○○一人所為至臻明確。
（３）於事實欄三所示，偽造之九十四年二十一日臺灣銀行九十
      四年四月二十七日至九十四年五月三日之存款餘額，係甲○○一人單獨於九十四年五月二十二日，在臺北市○○○
      路「臺灣銀行」營業部附近之咖啡廳交付予乙○○，當時
      被告丙○○並不在場等事實，此據證人乙○○於本院審理
      時結證在卷（詳本院九十九年五月十九日審判筆錄第十頁
      稱：「．．第三張九十四年五月二十一日存款餘額證明則
      是甲○○私底下拿給我，因為我去找甲○○，他並沒有說
      那張是何人交給他的，他都避不見面，後來找到他的時候
      ，他交給我並說那是真的。」等語），足證並無任何證據
      可資審認被告丙○○亦有於九十四年五月二十二日交付前
      揭偽造之九十四年二十一日臺灣銀行九十四年四月二十七
      日至九十四年五月三日之存款餘額予證人乙○○，自難認
      被告丙○○有此部分之行使偽造私文書犯行。
２、被告丁○○部分：
（１）被告丁○○係於九十四年四月二十六日經由朱天佑及黃慶
      增輾轉與被告丙○○及甲○○認識等情，此據甲○○證述
      在卷，並有前述九十四年四月二十六日由甲○○代表「大
      鼎公司」及被告丁○○代表「富加集團」之合約在卷可佐
      ，則被告丁○○於九十四年四月十五日迄九十四年四月二
      十二日由被告丙○○及甲○○向證人乙○○陸續詐取三百
      萬元時，皆尚未經他人介紹而結識，自難認被告丁○○就
      事實欄一被告丙○○及甲○○對證人乙○○詐取三百萬元
      並於九十四年四月二十二日交付二人表示係「五億元存款
      餘額證明」之紙類有何共同之詐欺取財、行使偽造私文書
      犯行等具有犯意之聯絡，況被告丙○○及甲○○於九十四
      年四月二十二日交付予證人乙○○表示係「五億元存款餘
      額證明」之紙類，亦乏證據證明係屬刑法概念上之「文書
      」。
（２）按「共同被告所為不利於己之供述，固得採為其他共同被
      告犯罪之證據，惟此項不利之供述，依刑事訴訟法第一百
      五十六條第二項之規定，仍應調查其他必要之證據，以察
      其是否與事實相符，自難專憑此項供述，為其他共同被告
      犯罪事實之認定。」（詳最高法院八十三年度台覆字第二
      一四號判決意旨）。查於事實欄三所示，偽造之九十四年
      二十一日臺灣銀行九十四年四月二十七日至九十四年五月
      三日之存款餘額，係甲○○一人單獨於九十四年五月二十
      二日，在臺北市○○○  路「臺灣銀行」營業部附近之咖
      啡廳交付予乙○○等情，此據證人乙○○於本院審理時結
      證在卷，詳如前述，證人甲○○雖於本院審理時證述，前
      述偽造之九十四年二十一日臺灣銀行九十四年四月二十七
      日至九十四年五月三日之存款餘額亦係被告丁○○所交付
      云云，惟此部分僅證人即共犯甲○○一人之供述，尚乏其
      他證據資資證明，自難徒憑證人甲○○一人之供述即推論
      被告丁○○亦於事實欄三所示之時間，另涉犯刑法第二百
      十六條、第二百十條之行使偽造私文書之犯行。
（五）檢察官上訴意旨以：本件依卷附之「協議書」右上角之一
      、二、三、四加註及「四／二二」之日期，可知民國九十
      四年四月二十二日當日，係被告丁○○與被告丙○○二人
      將偽造之「資金證明」交與「大鼎公司」股東乙○○，乙○○則當場交付現金新臺幣一百五十萬元及五十萬元支票
      與被告丙○○、被告丁○○等，而此部分係被告二人施用
      詐術之一部分，基於經驗法則，該「資金證明」當亦屬偽
      造，否則被告等豈有動機嗣後交付乙○○本件判決所認定
      之偽造私文書？原審判決認「資金證明」部分無法證明係
      偽造一節，於經驗法則及論理法則之適用，容有未當云云
      ，惟查前揭由被告丙○○及甲○○於九十四年四月二十二
      日交付予證人乙○○表示係「五億元存款餘額證明」之紙
      類，因未扣案，無從證明已達刑法上所稱之文書，而依九
      十四年四月十五日由被告丙○○與證人乙○○所簽「協議
      書」上所加註，僅能認定證人乙○○確實有於九十四年四
      月二十二日交付現金一百五十萬元及五十萬元支票予被告
      丙○○，況被告丁○○並未參與事實欄一即九十四年四月
      十五日起迄九十四年四月二十二日止，由被告丙○○與甲○○共同向證人乙○○詐取三百萬元之犯行，均已詳如前
      述，是檢察官之上訴並無理由。此外，復查無其他積極證
      據足資證明被告丙○○、被告丁○○有此部分之犯行，此
      部分原應為無罪之諭知，惟公訴意旨認此部分與前揭本院
      認定有罪部分，分別具有修正前刑法第五十五條牽連犯或
      刑法第五十六條連續犯之裁判上一罪之關係，是爰不另為
      無罪之諭知，一併敘明。
五、據上論斷，應依刑事訴訟法第三百六十九條第一項前段、第
    三百六十四條、第二百九十九條第一項前段，刑法第二條第
    一項前段、第三百三十九條第一項、第二百十六條、第二百
    十條，修正前刑法第二十八條、第五十五條、第四十一條第
    一項前段，刑法施行法第一條之一第一項、第二項前段，中
    華民國九十六年罪犯減刑條例第二條第一項第三款、第七條
    、第九條，判決如主文。
本案經檢察官吳春麗到庭執行職務
中    華    民    國    99    年    5     月    31    日
                  刑事第十八庭審判長法  官  吳鴻章
                                    法  官  周政達
                                    法  官  曾淑華
以上正本證明與原本無異。
本件被告丙○○不得上訴。
被告丁○○及檢察官如不服本判決，應於收受送達後10日內向本
院提出上訴書狀，其未敘述上訴之理由者並得於提起上訴後十日
內向本院補提理由書（均須按他造當事人之人數附繕本）「切勿
逕送上級法院」。                    書記官  王增華
中    華    民    國    99    年    5     月    31    日
附錄本案論罪科刑法條全文：
刑法第210 條（偽造變造私文書罪）
偽造、變造私文書，足以生損害於公眾或他人者，處5 年以下有
期徒刑。
刑法第216 條（行使偽造變造或登載不實之文書罪）
行使第210 條至第215 條之文書者，依偽造、變造文書或登載不
實事項或使登載不實事項之規定處斷。
刑法第339 條（普通詐欺罪）
意圖為自己或第三人不法之所有，以詐術使人將本人或第三人之
物交付者，處5 年以下有期徒刑、拘役或科或併科1 千元以下罰
金。
以前項方法得財產上不法之利益或使第三人得之者，亦同。
前二項之未遂犯罰之。

司法院資訊處製作；財團法人民間司法改革基金會備份。
